臺灣高等法院臺中分院刑事判決　　　　99年度上訴字第1872號
上　訴　人　臺灣臺中地方法院檢察署檢察官
被　　　告　黃培基
選任辯護人　陳明發律師
上列上訴人因被告違反毒品危害防制條例案件，不服臺灣臺中地
方法院99年度訴字第499號中華民國99年7月29日第一審判決（起
訴案號：臺灣臺中地方法院檢察署99年度偵字第844、1488號）
，提起上訴，本院判決如下：
    主    文
原判決撤銷。
黃培基幫助施用第一級毒品，累犯，處有期徒刑捌月。
    犯罪事實
一、黃培基前於民國（下同）95年間因違反毒品危害防制條例案
    件，經臺灣臺中地方法院以95年度訴字第1672號刑事判決判
    處有期徒刑8月確定，入監服刑後，因適用中華民國九十六
    年罪犯減刑條例減為有期徒刑4月確定，於96年7月16日執行
    完畢，竟仍不知悔改。黃培基與張銀宗均有施用第一級毒品
    海洛因之惡習，張銀宗於98年7月18日10時14分46秒（起訴
    書誤載為10時13分許）持其使用之行動電話門號0000000000
    號，與黃培基所有之行動電話門號0000000000號聯絡，請黃
    培基代為尋找第一級毒品海洛因之賣主，黃培基當時正在童
    綜合醫療社團法人童綜合醫院接受美沙酮替代療法，於接獲
    張銀宗上開來電後，即基於幫助施用第二級毒品之故意，同
    意為張銀宗代尋第一級毒品海洛因來源，並與張銀宗約在臺
    中縣大雅鄉○○○路與永和路口碰面，約於10餘分鐘後在上
    址碰面時，達成張銀宗以新臺幣（下同）2000元價格購買第
    一級毒品海洛因之協議，即由張銀宗交付現金2000元予黃培
    基，並在原地等待，而由黃培基自行前往臺中縣大雅鄉○○
    ○○道附近之統一便利超商，向真實姓名年籍均不詳而綽號
    「黑狗」之成年男子（下稱「黑狗」）取得價值2000元之第
    一級毒品海洛因，並旋於7至10餘分鐘左右，返回臺中縣大
    雅鄉○○○路與永和路口，交付約定之價值2000元的第一級
    毒品海洛因予張銀宗，以此方式幫助張銀宗取得第一級毒品
    海洛因後施用。
二、嗣經警於98年7月20日19時20分許查獲張銀宗，張銀宗供出
    其上開第一級毒品海洛因之來源為黃培基，再經警於98年12
    月29日17時20分許，持搜索票在臺中縣大雅鄉○○路○段130
    號前查獲黃培基，並在黃培基身上扣得Utec廠牌（起訴書及
    原審判決均誤載為CAMERA廠牌，應予更正）行動電話1支（
    含門號0000000000號、0000000000號之SIM卡各1張），及供
    黃培基施用第一級、第二級毒品所用之海洛因2小包（驗餘
    合計淨重0.49公克，空包裝總重0.99公克）、葡萄糖1包、
    甲基安非他命吸食器1組、杓子2支等物（黃培基所犯施用第
    一級、第二級毒品罪，業經臺灣臺中地方法院以99年度訴字
    第619號刑事判決分別判處有期徒刑10月、7月，定應執行刑
    為有期徒刑1年3月確定，現執行中）。
三、案經臺中縣警察局移送臺灣臺中地方法院檢察署檢察官偵查
    及同署檢察官自動簽分起訴。
    理    由
一、證據能力之說明：
  (一)按公務員職務上製作之紀錄文書、證明文書，除顯有不可信
    之情況外，得為證據，刑事訴訟法第159條之4第1款定有明
    文。查臺灣臺中看守所99年12月17日中所戒字第0990005830
    號函1份、證人張銀宗與林溟崑之臺灣高等法院被告前案紀
    錄表各1份、案外人林曉詩之全戶戶籍資料1份（見本院卷一
    第114、41至45、158至161、156頁），係屬公務員職務上製
    作之證明文書，無預見日後可能會被提供作為證據之偽造動
    機，且查無其他顯然不可信之情況，依上揭條文規定，得作
    為證據。
  (二)次按刑事訴訟法第159條之4第2款所稱從事業務之人於業務
    上或通常業務過程所須製作之紀錄文書、證明文書，因係於
    通常業務過程不間斷、有規律而準確之記載，且大部分紀錄
    係完成於業務終了前後，無預見日後可能會被提供作為證據
    之偽造動機，其虛偽之可能性小，除非該等紀錄文書或證明
    文書有顯然不可信之情況，否則有承認其為證據之必要。查
    門號0000000000號行動電話之申請人基本資料及雙向通聯紀
    錄各1份、門號0000000000、0000000000號行動電話之臺灣
    大哥大資料查詢各1份、童綜合醫療社團法人童綜合醫院99
    年11月25日（99）童醫字第1794號函1份、該醫院地址查詢1
    份、Yahoo地圖2份、門號0000000000、0000000000號行動電
    話之申請人基本資料查詢各1份（見外放之門號0000000000
    號行動電話雙向通聯紀錄，外放之門號0000000000、000000
    0000號行動電話之臺灣大哥大資料查詢，本院卷一第78、
    106、108、109、151、155頁），係屬從事業務之人於通常
    業務過程所為之紀錄文書，無預見日後可能會被提供作為證
    據之偽造動機，且無其他顯然不可信之情況，依上揭條文規
    定，自得作為證據。
  (三)復按被告以外之人（包括證人、鑑定人、告訴人、被害人及
    共同被告等）於審判外之陳述，雖不符刑事訴訟法第159條
    之1至之4等之規定，而經當事人於審判程序同意作為證據，
    法院審酌該言詞陳述或書面陳述作成時之情況，認為適當者
    ，亦得為證據；當事人、代理人或辯護人於法院調查證據時
    ，知有刑事訴訟法第159條第1項不得為證據之情形，而未於
    言詞辯論終結前聲明異議者，視為有前項之同意，同法第15
    9條之5定有明文。立法意旨在於傳聞證據未經當事人之反對
    詰問予以核實，原則上先予排除。惟若當事人已放棄反對詰
    問權，於審判程序中表明同意該等傳聞證據可作為證據；或
    於言詞辯論終結前未聲明異議，基於尊重當事人對傳聞證據
    之處分權，及證據資料愈豐富，愈有助於真實發見之理念，
    且強化言詞辯論主義，使訴訟程序得以順暢進行，上開傳聞
    證據亦均具有證據能力。經查，證人張銀宗於警詢時及檢察
    事務官訊問時，及案外人劉明智、蘇皇議於另案（臺灣臺中
    地方法院99年度訴字第1588、2709號刑事案件）警詢時之陳
    述，暨被告使用之Utec廠牌行動電話內門號0000000000號通
    聯紀錄表及手機翻拍照片各1份、案外人劉明智之手機電話
    簿2份、本院99年12月16日審理時徵得證人簡銘華同意拍攝
    其全身及半身照片共5張、證人林溟崑於87年間之名片1份、
    本院100年3月24日審理時徵得證人林溟崑同意拍攝之全身及
    半身照片共3張（見臺中縣警察局中縣警刑大偵二字第09800
    19119號警卷第47至48頁，本院所調取之臺灣臺中地方法院
    99年度訴字第1588、2709號案件之臺中縣警察局豐原分局中
    縣豐警偵字第0990019588號警卷第7、17、102、106頁及99
    年度警聲搜字第553號卷第14至15頁，原審卷第57至69頁，
    本院一第133至137、245頁，本院卷二第122至124頁），查
    無符合刑事訴訟法第159條之1至之4之情形，惟經檢察官、
    被告、辯護人於本院準備程序時，均表示對上開證據之證據
    能力沒有意見，同意作為證據（見本院卷一第64頁背面至65
    頁背面、94至95頁，本院卷二第70至71頁），又本院審酌上
    開言詞陳述作成時之情況，查無其他不法之情狀，足認為得
    為本案之證據，依刑事訴訟法第159條之5之規定，有證據能
    力。
  (四)有關扣案之Utec廠牌行動電話1支（內含門號0000000000號
    、0000000000號之SIM卡各1張），及第一級毒品海洛因2小
    包（驗餘合計淨重0.49公克，空包裝總重0.99公克）、葡萄
    糖1包、甲基安非他命吸食器1組、杓子2支，非屬供述證據
    而無傳聞法則之適用；且上開扣案之物品係警方於98年12月
    29日持臺灣臺中地方法院核發之搜索票查獲被告時，經被告
    同意搜索而查扣等情，有搜索筆錄、扣押物品目錄表、扣押
    物品收據各1份存卷可按（見臺中縣警察局中縣警刑大偵二
    字第0980019119號警卷第24至27頁），足見係由警員依法定
    程序合法扣得，且亦與本案具有關聯性，當有證據能力。
二、認定犯罪事實所憑之證據及理由：
    訊據被告對於證人張銀宗於98年7月18日10時14分46秒持其
    使用之行動電話門號0000000000號，與其所有之行動電話門
    號0000000000號聯絡，請其代為尋找第一級毒品海洛因之賣
    主，其當時正在童綜合醫療社團法人童綜合醫院接受美沙酮
    替代療法，於接獲證人張銀宗上開來電後，即基於幫助施用
    第二級毒品之故意，同意為證人張銀宗代尋第一級毒品海洛
    因來源，並與證人張銀宗約在臺中縣大雅鄉○○○路與永和
    路口碰面，於10餘分鐘後在上址碰面時，達成證人張銀宗以
    2000元價格購買第一級毒品海洛因之協議，之後其在臺中縣
    大雅鄉○○○○道附近之統一便利超商，向「黑狗」取得價
    值2000元之第一級毒品海洛因，嗣並交付約定之價值2000元
    的第一級毒品海洛因予證人張銀宗等情坦承不諱，惟辯稱：
    「黑狗」即為簡銘華，簡銘華之前有交代，若要購買毒品，
    一定要用公共電話聯絡，故當日其與張銀宗在臺中縣大雅鄉
    ○○○路與永和路口碰面，張銀宗即搭乘其所駕駛之自用小
    客車，一同前往臺中縣大雅鄉○○○○道附近之統一便利超
    商後，由其以該處之公共電話與簡銘華聯繫購買第一級毒品
    海洛因事宜，並與張銀宗在其之自用小客車等候簡銘華前來
    交易，之後簡銘華騎乘機車到達該處，停車在其之自用小客
    車駕駛座旁後，其即以手勢比要購買4000元海洛因，張銀宗
    乃交付2000元給其，其亦出資2000元，湊成4000元後，由其
    向簡銘華購買裝在香煙盒內之海洛因1包約0.8公克，隨即開
    車載張銀宗返回臺中縣大雅鄉○○○路與永和路口，其在車
    上將該包海洛因平分成2包，由張銀宗自行挑選其中1包施用
    ；且張銀宗與其弟黃信雄有投資糾紛，其曾為此事毆打張銀
    宗，因而交惡云云。惟查：
  (一)證人張銀宗於警詢時證述：「因為我錢拿給他（指被告，以
    下同），他都說他要去找他朋友，阿然後經過差不多10幾分
    鐘的時候，他才拿東西拿來給我阿。」、「他都開，開車拿
    來的，阿我都在車上，在我的車上等他。」、「我是錢先拿
    給他之後，他過10幾分的時後才拿藥來給我阿。」等語，及
    於檢察事務官訊問時證述：「因為那時候我找他的時候，就
    就是黃培基他說他朋友那邊有，阿然後我就說拿錢給他阿，
    他他再去找他朋友再拿給我這樣子。因為黃培基講說是他朋
    友的，他朋他朋友那邊有，阿然後我再拿給他這樣子，拿錢
    給他。」、「撥給他的時候我就跟他約，約在那個永和路，
    永和路附近阿。」、「就打電話給他的時候，就約時間說大
    概幾分鐘會在那個永和路上那邊。」、「我錢拿給他，他就
    經過7、8分鐘還是10分鐘的時候，他再拿毒品給我這樣子。
    」、「他就我拿錢給他，然後他就就說他要去拿，然後我就
    在那邊就等7、8分鐘的時候，他再拿毒品給我這樣子。」、
    「（問：黃培基先離開嘛喔？）對。」、「（問：開車還是
    騎車？）開車。」、「（問：開車，他先開車離開喔，然後
    過7、8分鐘之後就拿1包海洛因給你就對了？）對。」等語
    之內容，業經原審於99年3月15日勘驗證人張銀宗之警詢、
    偵訊光碟無訛，製有勘驗筆錄1份在卷可稽（見原審卷第60
    頁背面、62、68至69頁），經核證人張銀宗於警詢時、檢察
    事務官訊問時所述內容相符，並無歧異；且被告於原審99年
    2月10日訊問時、99年3月2日準備程序時均供述：張銀宗在
    98年7月18日上午確實有撥打其門號0000000000號行動電話
    與其聯絡，邀約其在臺中縣大雅鄉○○○路與永和路口，要
    購買第一級毒品海洛因，後來是由其去買，其買了之後回到
    中山北路與永和路口，將海洛因交給張銀宗等語（見原審卷
    第13頁背面、27頁），則由被告此次訊問時所述之取得第一
    級毒品海洛因過程，與證人張銀宗於警詢時、檢察事務官訊
    問時所證述係由被告獨自前往取得第一級毒品海洛因，證人
    張銀宗並無一同前往之經歷吻合，是堪認證人張銀宗所證述
    之「被告與證人張銀宗於98年7月18日上午在臺中縣大雅鄉
    ○○○路與永和路口碰面時，係由證人張銀宗交付現金2000
    元予被告，並在原地等待，而由被告自行前往取得第一級毒
    品海洛因，約經過7至10餘分鐘左右後返回上址，交付約定
    之價值2000元的第一級毒品海洛因予證人張銀宗」等情為真
    。
  (二)被告嗣雖改辯稱當日證人張銀宗有坐上其駕駛之自用小客車
    ，一同前往取得第一級毒品海洛因云云。然觀之被告於98年
    12月30日警詢時、偵查中、原審羈押訊問時，均全盤否認有
    何於98年7月18日交付第一級毒品海洛因予證人張銀宗之事
    實（見臺中縣警察局中縣警刑大偵二字第0980019119號警卷
    第5頁背面，99年度偵字第844號卷第6頁，原審98年度聲羈
    字第1477號卷第5頁背面）；而於原審99年2月10日訊問、99
    年3月2日準備程序時，亦無供述證人張銀宗有與其一同前往
    取得第一級毒品海洛因等情（見原審卷第13至14、27至28頁
    ）；而被告之辯護人於原審99年3月15日勘驗時方表示：張
    銀宗有坐黃培基的車子，黃培基與張銀宗一同去約定地點購
    買毒品海洛因等語（見原審卷第69頁背面），被告並於原審
    99年7月1日審理時表示：是張銀宗坐上其駕駛之自用小客車
    ，邀約其合資購買第一級毒品海洛因，其才與證人張銀宗各
    出資2000元，由張銀宗與其一同前往臺中縣大雅鄉○○○○
    道附近之統一便利超商後，再由其以該處之公共電話與簡銘
    華聯繫購買第一級毒品海洛因，並與張銀宗在其之自用小客
    車等候簡銘華前來交易，之後簡銘華騎乘機車到達該處，停
    車在其之自用小客車駕駛座旁後，其即以手勢比要購買4000
    元海洛因，張銀宗乃交付2000元給其，其亦出資2000元，湊
    成4000元後，簡銘華就交付以空香煙盒內裝之海洛因1包給
    其，我們就分為2包，由張銀宗任選1包等語（見原審卷第
    126頁），足見被告所述前後不一，則被告嗣後所為之上開
    辯解，是否為真，顯有可疑。且若證人張銀宗於當日有坐上
    被告所駕駛之自用小客車一同前往購買毒品，被告記憶應當
    清晰，何以未在其於99年2月10日第一次向原審陳述是「合
    資購買」之過程時，即陳述證人張銀宗有坐上其車邀其合資
    並一同前往購買第一級毒品海洛因之經過，反而供述係由證
    人張銀宗在原地等待，由其獨自去取得第一級毒品海洛因後
    ，再返回交付予證人張銀宗之情。是被告上開所辯，顯與經
    驗法則有違，實難遽採。
  (三)至於證人簡銘華雖於原審99年4月29日及本院99年12月16日
    審理時均證述：其即為黃培基所指於98年7月18日上午在臺
    中縣大雅鄉○○○○道附近之統一便利超商交易第一級毒品
    海洛因之「黑狗」，當天販賣價值4000元之第一級毒品海洛
    因予黃培基，黃培基的車上好像有載人云云（見原審卷第84
    頁背面至87頁，本院卷一第123至131頁），然本院基於以下
    理由，認為證人簡銘華之上開證詞不可採：
    1.被告甫為警查獲時，於98年12月30日警詢時供述其毒品來
      源之「黑狗」，年約50歲，方形臉，約160公分，膚黑等
      語（見臺中縣警察局中縣警刑大偵二字第0980019119號警
      卷第4頁背面），然證人簡銘華為67年4月生，於98年12月
      30日年滿33歲，身高180公分等情，業經證人簡銘華證述
      明確，並有證人簡銘華之臺灣高等法院被告前案紀錄表、
      本院99年12月16日審理時徵得證人簡銘華同意拍攝其全身
      、半身照片共5張在卷可稽（見本院一第39至40、123、
      133至137頁），顯見被告於警詢時所述之「黑狗」，無論
      於年齡、長相，均與證人簡銘華南轅北轍，不相符合。
    2.證人簡銘華於本院99年12月16日審理時，經訊問其綽號為
      何時，其證述綽號為「黑狗」，並無其他綽號云云（見本
      院卷一第123頁）；然經本院質之證人簡銘華於自身所犯
      販賣第一級毒品海洛因案件（於99年6月3日經檢察官起訴
      ，99年10月18日經臺灣臺中地方法院以99年度訴字第1588
      、2709號判決有罪），於該案列為同案被告之劉明智於警
      詢時供述係稱呼證人簡銘華為「阿華」，並於手機電話簿
      設定證人簡銘華使用門號0000000000號之代稱為「華九」
      、門號0000000000號之代稱為「華新」，且該案於98年8
      月間與證人簡銘華間有第一級毒品交易之證人蘇皇議於該
      案警詢時陳述係以「阿華」之綽號稱呼證人簡銘華等情時
      ，證人簡銘華方坦白證稱上開劉明智、蘇皇議確實均稱呼
      其為「阿華」等情，有本院上開審判筆錄1份在卷可稽，
      且經本院調閱臺灣臺中地方法院99年度訴字第1588、2709
      號簡銘華違反毒品危害防制條例案件全卷卷宗核閱屬實（
      見本院卷一第123頁，上開所調閱卷宗之臺中縣警察局豐
      原分局中縣豐警偵字第0990019588號警卷第7、17、102、
      106頁，99年度警聲搜字第553號卷第14至15頁），顯見證
      人簡銘華平常對外之綽號均為「阿華」，則其於本院所證
      關於其僅有「黑狗」之綽號云云，顯有不實。故證人簡銘
      華於原審及本院審理時所證稱：其綽號為「黑狗」，黃培
      基都稱呼其為「黑狗」云云（見原審卷第86頁背面，123
      頁），是否與實際情形相符，顯待斟酌而難遽信。
    3.被告於原審99年7月1日審理時、本院99年10月18日準備程
      序時均供述：簡銘華有交待如要購買毒品，一定要用公共
      電話聯絡，不可以用其的行動電話聯絡，如果打的電話有
      來電顯示，他就不接，所以於98年7月18日上午，其才沒
      有以其的行動電話撥打給簡銘華，而用公共電話聯絡簡銘
      華等語（見原審卷第126頁背面，本院卷一第64頁）。然
      證人簡銘華於本院99年12月16日審理時證述：當有人撥打
      其手機時，其會看來電顯示，以得知是由何人撥來電話，
      但若來電號碼是其不認識的，其大部分也會接聽，其會要
      求購毒者要用手機門號與其聯絡，這樣其就可以知道是誰
      撥打電話過來，若購毒者以公共電話與其聯絡，其就無法
      辨識是何人打電話來，其並沒有要求黃培基一定要用公共
      電話跟其聯絡，其才會接聽電話等語明確（見本院卷一第
      125至126頁），可見證人簡銘華並無要求被告一定要以公
      共電話與其聯繫購毒事宜，是被告上開關於證人簡銘華要
      求其一定要使用公共電話聯繫云云之說詞，顯係為配合其
      所使用之門號0000000000號行動電話，於98年7月18日10
      時14分46秒起，並無任何撥打給證人簡銘華使用門號之通
      聯紀錄，所為虛構之辯解，自無可採。
    4.被告於98年12月30日收押即禁止接見，自99年2月4日至同
      年4月29日出所前，配置義舍31房（禁見房），證人簡銘
      華於99年2月4日收押即禁見，配置義舍31房，禁見期間及
      解見後曾多次調房，與被告曾同配置義舍31房之其間為99
      年2月4日至同年月8日、99年2月13日至同年3月19日一節
      ，有臺灣臺中看守所99年12月17日中所戒字第0990005830
      號函1份存卷足憑（見本院卷一第114頁）。又證人簡銘華
      所使用之門號0000000000號行動電話是自98年6月8日啟用
      、門號0000000000號行動電話是自98年8月4日啟用，有門
      號0000000000、0000000000號行動電話之臺灣大哥大資料
      各1份存卷可參（見外放之門號0000000000、0000000000
      號行動電話之臺灣大哥大資料查詢），可知證人簡銘華於
      98年7月18日時，並無使用門號0000000000號之行動電話
      。然被告於原審99年3月2日行準備程序時，卻由辯護人陳
      述被告於98年7月18日聯絡購買第一級毒品海洛因時，是
      撥打門號0000000000號（見原審卷第27頁背面），嗣被告
      於99年3月15日偵訊時，方供述其是以公共電話撥打證人
      簡銘華使用之門號0000000000號行動電話聯絡云云，則以
      被告於99年2月4日至同年月8日、99年2月13日至同年3月
      19日與證人簡銘華同時羈押於法務部矯正署臺中看守所義
      舍31房，於斯時其二人應有交談之機會，再審之被告於99
      年3月2日之前之警詢時、偵查中及原審訊問時，均不供出
      「黑狗」使用之門號，卻於與證人簡銘華羈押在同舍房後
      ，方供述「黑狗」即為證人簡銘華，並先供述與證人簡銘
      華聯繫是使用當時尚未開通之門號0000000000號聯絡，次
      再更改供述實際上與證人簡銘華聯絡的門號是0000000000
      號云云，則被告此段供陳內容是否實在，顯有蹊蹺。
    5.且被告於本院99年10月18日行準備程序時供稱：其在監所
      沒有機會看到簡銘華，因其當時禁見中云云（見本院卷一
      第64頁背面），此段供述與嗣後臺灣臺中看守所於99年12
      月17日以中所戒字第0990005830號函之內容，顯有扞格，
      益徵被告刻意遮掩其與證人簡銘華曾羈押同舍房之情事。
    6.證人簡銘華於本院99年12月16日審理時另證稱：因其本身
      有施用毒品，且時隔已久，所以無法確定販賣海洛因給黃
      培基之正確日期，也不敢確定其在98年7月18日10時30分
      左右是否真的有販賣第一級毒品海洛因給黃培基等語（見
      本院卷一第129頁背面至130頁）；復依據被告使用之門號
      0000000000號雙向通聯紀錄，亦無與證人簡銘華所使用門
      號於98年7月18日通聯之紀錄（見外放之門號0000000000
      號雙向通聯紀錄），是被告與證人簡銘華所述之交易第一
      級毒品海洛因時間，是否確為98年7月18日當日10時30分
      左右，尚乏積極證據可以證明。況關於被告、證人簡銘華
      所述之證人簡銘華於98年7月中旬販賣第一級毒品海洛因
      予被告之行為，業經臺灣臺中地方法院檢察署檢察官認為
      罪證不足而以99年度偵字第14503號為不起訴處分等情，
      亦有該不起訴處分書1份存卷可證（見本院卷一第71至72
      頁），是證人簡銘華所證述關於其於98年7月18日10時30
      分左右有在臺中縣大雅鄉○○○○道附近之統一便利超商
      販賣價值4000元之第一級毒品海洛因予被告，當時被告之
      車上好像有載人云云之證言，顯難遽信。
    7.由上可知，證人簡銘華已無法確認於98年7月18日10時30
      分左右是否有在臺中縣大雅鄉○○○○道附近之統一便利
      超商販賣價值4000元之第一級毒品海洛因予被告之事，且
      證人簡銘華平時之綽號亦非「黑狗」，亦無要求被告一定
      須使用公共電話來聯繫購買第一級毒品海洛因事宜，再基
      於被告在供述證人簡銘華為其所稱之「黑狗」前，甫與證
      人簡銘華羈押在同舍房，有機會就已身所犯案件交談討論
      並交換意見，然於本院準備程序時又刻意遮掩同舍房之情
      事，故本院認為「證人簡銘華即為被告於98年7月18日取
      得海洛因來源之『黑狗』」之說詞，顯係被告臨訟編纂之
      詞，而商請斯時正進行己身販賣第一級毒品案件偵查程序
      之簡銘華配合作證。是證人簡銘華所證述之「其即為黃培
      基所指於98年7月18日上午在臺中縣大雅鄉○○○○道附
      近之統一便利超商交易第一級毒品海洛因之『黑狗』，當
      天黃培基的車上好像有載人」云云，尚不可採。
    8.綜上，依證人簡銘華之證詞，尚難資為被告於98年7月18
      日上午亦有出資2000元，而與證人張銀宗共同合資4000元
      ，證人張銀宗有坐上其駕駛之自用小客車，一同前往取得
      第一級毒品海洛因之有利證據。
  (四)又被告雖於98年12月30日警詢時、偵訊及原審辯稱：張銀宗
    與其弟弟黃信雄所經營之正英工程行有投資糾紛，其為黃信
    雄出力，而出手毆打張銀宗，因而交惡云云。然審之證人黃
    信雄於本院100年3月24日到庭審理時證述：98年4、5月間時
    ，張銀宗有投資其開設之正英工程行10萬元，在98年8或9月
    間時，張銀宗急著要用錢，時其沒有錢，其二人有吵架，那
    時黃培基在旁邊，並對張銀宗揮拳，其有制止，後來於98年
    10月間，其就將張銀宗出資的錢，都退還給張銀宗等語綦詳
    （見本院卷二第115頁背面至116頁），核與被告於98年12月
    30日警詢時供述：約3個月前，張銀宗與其弟黃信雄有投資
    糾紛之事等語（臺中縣警察局中縣警刑大偵二字第09800191
    19號警卷第5頁背面）之時間，大致吻合。是縱被告曾與張
    銀宗因正英工程行之投資發生動拳之事，亦是在98年8、9月
    間，此時間是在98年7月20日之後，是證人張銀宗於98年7月
    20日製作警詢筆錄時，與被告間應無仇恨或金錢糾紛，衡情
    當無甘冒偽證罪之處罰風險，設詞誣陷被告涉犯本罪，而為
    虛偽陳述其毒品來源之必要，足認證人張銀宗不致故為不利
    被告之陳述。至於被告雖於偵訊時及本院準備程序、審理時
    另供述其是在98年6月間毆打張銀宗云云（見99年度偵字第
    844號卷第6頁，本院卷二第69、118頁），核此應屬事後卸
    責之詞，不足採信。
  (五)另外，本案被告幫助證人張銀宗施用第一級毒品海洛因之行
    為，除證人張銀宗於警詢時、偵查中之證詞可資佐證外，尚
    有被告使用之行動電話門號0000000000號之申請人基本資料
    查詢及雙向通聯紀錄各1份在卷可佐；且被告於98年7月18日
    10時13分許在童綜合醫療社團法人童綜合醫院接受美沙酮替
    代療法，於證人張銀宗於98年7月18日10時14分46秒持其使
    用之行動電話門號0000000000號撥打被告之行動電話門號00
    00000000號時，通聯基地臺確為上開醫院附近之「臺中縣沙
    鹿鎮○○里○○鄰○○路412號8樓」一節，復有童綜合醫療社
    團法人童綜合醫院99年11月25日（99）童醫字第1794號函、
    門號0000000000號之雙向通聯紀錄、該醫院地址查詢、Yaho
    o地圖各1份存卷可參（見本院卷一第78、106、108頁，外放
    之門號0000000000號雙向通聯紀錄）；又證人張銀宗於同日
    10時29分59秒再持其當時女朋友張沛璇（原名：張佩洳）申
    辦而交給其使用之行動電話門號0000000000號撥打被告使用
    之上開門號時，被告上開門號顯示之通聯基地臺已在臺中縣
    大雅鄉○○○路與永和路口附近之「臺中縣大雅鄉○○路○
    段75號」等情，亦經證人張沛璇於本院100年3月24日審理時
    到庭證述無訛，且有門號0000000000號之雙向通聯紀錄、門
    號0000000000號之申請人基本資料查詢、Yahoo地圖各1份存
    卷可證（見本院卷二第109至110頁，本院卷一第151、109頁
    ，外放之門號0000000000號雙向通聯紀錄），顯見被告確於
    98年7月18日10時14分46秒接獲證人張銀宗之來電後，即從
    童綜合醫療社團法人童綜合醫院前往與證人張銀宗約定之臺
    中縣大雅鄉○○○路與永和路口碰面，路程約10餘分鐘，並
    進而取得第一級毒品海洛因後交給證人張銀宗施用無訛。
  (六)又雖被告所辯有上開不足採信之處，然就證人張銀宗針對本
    案是直接向被告購買第一級毒品海洛因，或係委由被告代為
    購買第一級毒品海洛因一節，衡之證人張銀宗於警詢時係證
    述：「叫黃培基幫我購買。『代買』，『代買』啦。委託黃
    培基購買。」、「因為我錢拿給他，他都說他要去找他朋友
    ，阿然後經過差不多十幾分鐘的時候，他才拿東西拿來給我
    阿。」、「因為我知道他有在施用海洛因毒品，所以才會想
    想找他幫我幫我購買這樣子。」、「我去找他阿，意思是說
    叫他幫我買，他說他要他也是要去向他朋友『調』阿。」、
    「（問：黃培基是甚麼人？）是幫我『代買』毒品的人。」
    等語，而於檢察事務官訊問時亦證述：「因為那時候我找他
    的時候，就就是黃培基他說他朋友那邊有，阿然後我就說拿
    錢給他阿，他他再去找他朋友再拿給我這樣子。因為黃培基
    講說是他朋友的，他朋他朋友那邊有，阿然後我再拿給他這
    樣子，拿錢給他。」、「（問：那等於你是託黃培基向他朋
    友買的毒品就對了？）對。」等語，業經原審於99年3月15
    日勘驗證人張銀宗之警詢、偵訊光碟無訛，製有勘驗筆錄1
    份在卷可稽（見原審卷第60至61、64、68頁）。則證人張銀
    宗是要請被告幫忙「代買」、「調」第一級毒品海洛因，該
    「代買」、「調」之意義為何，是否該當「販賣」之構成要
    件，或是該當其他罪名，自須由法院依客觀事證及證據法則
    加以評價、判斷。又按所謂販賣行為，須以營利之意思而販
    入或賣出，方足構成，此經最高法院著有69年臺上字第1675
    號、67年臺上字第2500號、25年非字第123號判例可資參照
    ，是本案即應查明被告是否有營利之意思。依被告於98年12
    月30日警詢時所述，其施用的海洛因，每次是購買一錢的四
    分之一，其價錢為6000元等情（見臺中縣警察局中縣警刑大
    偵二字第09800191 19號警卷第4頁背面），而一錢是3.75公
    克，四分之一錢是差不多0.9375公克，6000元可購買實重（
    不含袋重）約0.9公克之第一級毒品海洛因等情，為被告於
    本院100年4月21日審理時所自承（見本院卷二第169頁背面
    至170、171頁背面），又被告於原審99年2月10日訊問時所
    供述之「其於98年7月18日向『黑狗』取得價值4000元之第
    一級毒品海洛因，重量約0.8公克」，該0.8公克是含袋重，
    而一個夾練袋重是0.2公克，所以取得之實重為0.6公克等情
    ，為被告於本院100年4月21日審理時供述明確（見原審卷第
    13頁背面，本院卷二第171頁背面），足見被告為證人張銀
    宗取得價值2000元之第一級毒品海洛因，是因證人張銀宗知
    道被告有朋友在販賣第一級毒品海洛因而請被告幫忙，且以
    2000元取得之數量符合當時之行情價，足可證明被告並無獲
    利。又依證人張銀宗前開證述內容，可知被告表示要去向他
    的朋友「調」第一級毒品海洛因，顯見被告確係在幫證人張
    銀宗向第三人取得第一級毒品海洛因，是被告並無藉此掌握
    毒品來源，成為唯一控制管道之人。況且，我國對於毒品來
    源、流通之管控嚴格，且對相關犯罪者科以重刑，是毒品取
    得不易，施用毒品者若能得知毒品取得方式，因而相互通知
    購買，此亦尚屬符合一般毒品交易之常態。綜上，被告並無
    可以決定是否要交付、交付之數量，並掌握取得毒品之管道
    之獨立決定權力，亦無證據證明其有販賣之意思及營利之意
    圖，故本案尚難認被告有營利意思而與「販賣」之要件相符
    。又證人張銀宗於警詢時、檢察事務官訊問時均坦承：其有
    施用第一級毒品海洛因等語無隱，且其與被告均有多次因施
    用第一級毒品海洛因而論罪科刑之犯罪紀錄，此有被告、證
    人張銀宗之臺灣高等法院被告前案紀錄表各1份在卷可考（
    見本院卷一第26至38、41至45頁），是被告應係受證人張銀
    宗之邀而基於幫助證人張銀宗施用第一級毒品海洛因之犯意
    ，向毒品來源之上手購買，以供證人張銀宗取得第一級毒品
    海洛因後再加以施用甚明。
  (七)綜上所述，被告前揭辯解，顯係事後卸責之詞，不足採信。
    本案事證明確，被告幫助施用第一級毒品海洛因之犯行，洵
    堪認定。
三、論罪之理由：
    按無償受他人委託，代為購買毒品交付委託人，以便利、助
    益委託人使用者，為幫助施用，其行為人於購入毒品之初，
    即係為委託人而持有該毒品，並非購入後始另行起意，交付
    而移轉毒品之所有權予委託人；另轉讓毒品或禁藥，則係指
    原未受他人委託而基於為自己之意思購買後，始起意將其所
    有之毒品，以移轉所有權之意思交付他人之情形。二者固有
    區別，然必非出於營利之意圖，否則，即屬販賣行為（最高
    法院98年度臺上字第7357號判決意旨參照）。又按，以營利
    之意圖，而交付毒品與他人，並收取對價者，應論以販賣毒
    品罪；苟非基於營利之意圖，而以原價或低於原價有償轉讓
    毒品與他人者，僅得以轉讓毒品罪論處；若無營利之意圖，
    僅基於幫助施用毒品者取得毒品之目的，而出面代購，或合
    資購買，並分攤價金、分享毒品者，則屬應否成立施用毒品
    罪或其幫助犯之範疇，三者行為互殊，且異其處罰（最高法
    院97年度臺上字第1864號判決意旨參照）。次按海洛因為毒
    品危害防制條例第2條第2項第1款所定之第一級毒品，依法
    不得持有、施用。是核被告所為，係犯刑法第30條第1項、
    毒品危害防制條例第10條第1項之幫助施用第一級毒品罪。
    且：
  (一)被告持有第一級毒品海洛因之低度行為，為其幫助施用毒品
    之高度行為所吸收，不另論罪。
  (二)公訴意旨雖認為被告涉有販賣第一級毒品海洛因予證人張銀
    宗之犯行云云。惟查，經比對證人張銀宗上開之證述，查無
    任何證據足資證明被告於本件毒品交易時，有何先行自證人
    張銀宗所交付價金中抽成之情事，亦無任何積極證據足資證
    明被告於各次取得毒品後，有何將所取得之第一級毒品海洛
    因予以減料或分裝後再各別交予證人張銀宗之情事，更無任
    何證據足資證明被告於事前或事後有自「黑狗」獲得任何利
    益，是本院依全案現存卷證資料，均無法獲致被告在本件毒
    品交易過程中，確有從中獲取利潤，而有營利之主觀意圖之
    確信，亦無從認定被告有基於為「黑狗」或他人販賣第一級
    毒品海洛因以營利之犯罪故意及犯意聯絡。基上所述，被告
    本案犯行中，既均係無償受證人張銀宗委託，代為購買海洛
    因後，再行交付予證人張銀宗以便利、助益其施用，是依罪
    疑唯有利於被告認定之原則，應認被告係基於幫助他人施用
    第一級毒品海洛因之犯意，而以幫助施用第一級毒品罪論斷
    。公訴意旨認本案係被告販賣第一級毒品海洛因予證人張銀
    宗，容有誤會，惟公訴人起訴之法條雖有未合，然因本案之
    基本事實仍屬同一，本院仍均應予審理，並變更起訴法條。
  (三)被告前曾於95年間因違反毒品危害防制條例案件，經臺灣臺
    中地方法院以95年度訴字第1672號刑事判決判處有期徒刑8
    月確定，入監服刑後，因適用中華民國九十六年罪犯減刑條
    例減為有期徒刑4月確定，於96年7月16日執行完畢之事實，
    有被告之臺灣高等法院被告前案紀錄表及臺灣臺中地方法院
    檢察署刑案資料查註紀錄表各1份在卷可參，其受有期徒刑
    之執行完畢後，5年以內再故意犯本案有期徒刑以上之罪，
    為累犯，應依刑法第47條第1項之規定，加重其刑。
  (四)被告係基於幫助之犯意為之，為幫助犯，爰依刑法第30條第
    2項之規定減輕其刑。
  (五)被告之刑有加重及減輕之事由，依法先加後減之。
四、原審以被告之罪證明確，予以論罪科刑，固非無見，惟：被
    告於與證人張銀宗於98年7月18日上午約在臺中縣大雅鄉○
    ○○路與永和路口碰面後，係由證人張銀宗交付被告2000元
    後，在原地等待，而由被告單獨前往臺中縣大雅鄉○○○○
    道附近之統一便利超商，向「黑狗」取得價值2000元之第一
    級毒品海洛因，並旋於7至10餘分鐘左右，返回臺中縣大雅
    鄉○○○路與永和路口，交付價值2000元的第一級毒品海洛
    因予證人張銀宗，並無證人張銀宗坐上被告所駕駛之自用小
    客車，與被告一同前往臺中縣大雅鄉○○○○道附近之統一
    便利超商向「黑狗」取得毒品之情事，且該「黑狗」亦非證
    人簡銘華等情，已詳如前開理由二、所述，是原審所認定關
    於「張銀宗即搭乘黃培基所駕駛之自小客車，一同前往臺中
    縣大雅鄉○○○○道附近之7-11便利商店後，由黃培基以該
    處之公共電話與綽號『黑狗』之簡銘華聯繫購買第一級毒品
    海洛因，黃培基與張銀宗二人則在自小客車等候綽號『黑狗
    』前來交易，綽號『黑狗』騎乘機車到達該處停車在該自小
    客車駕駛座旁後，黃培基即以手勢比要購買4000元海洛因，
    張銀宗乃交付2000元給黃培基，黃培基亦出資2000元，湊成
    4000元後，由黃培基向綽號『黑狗』之人購買以香煙盒內裝
    有海洛因1包（約0.8至1公克），隨即二人返回到中山北路
    與永和路口，由張銀宗將該包海洛因平分成2包（分裝時沒
    有秤重）」之犯罪事實，即與實際情形不符，顯有未洽。檢
    察官上訴意旨認為：由被告於98年12月30日警詢時、偵查中
    陳稱，「黑狗」在半年前尚有電話，現在沒有電話，其取得
    海洛因之方式係與「黑狗」私下講好，都是以日期單數固定
    時間在約定地點購買，每次均購買四分之一錢量（一錢3.75
    公克，換算成四分之一錢約0.9375公），價錢6000元，其每
    日施用海洛因0.4公克之價錢約3000元，由其每月工作所得
    支付，工作每日約4500元，每月工作約10日等語可知，被告
    應係於98年7月17日（日期單數）已向「黑狗」購買6000元
    約0.937公克之第一級毒品海洛因，並分裝成4包各約0.234
    公克，卻於隔日接獲證人張銀宗要購買毒品之電話後，到場
    佯裝離去及返回共約10分鐘（或7至8分鐘），即販賣給證人
    張銀宗1包價格為2000元，從中獲取價差（進貨成本為1500
    元），以支應其每個月施用毒品費用9萬元，扣除工作所得
    後尚不足之4萬5000元差額云云；然遍觀全卷，並無任何證
    據支持被告曾於98年7月17日向「黑狗」購買6000元約0.937
    公克之第一級毒品海洛因，並分裝成4包各約0.234公克之行
    為，是檢察官上開上訴意旨，尚乏積極證據以說服本院獲得
    無合理懷疑之被告販賣第一級毒品的確信心證，是縱被告所
    辯有上開不足採信之處，亦不得因此反面推論被告之罪行成
    立，致違刑事舉證分配之法則，因認檢察官之上訴，為無理
    由。然原審判決就此部分既有上開可議之處，即屬無可維持
    ，自應由本院予以撤銷改判。
五、爰審酌被告自身有毒品前科，已如前述，應知身陷毒癮無法
    自拔之苦痛，猶幫助證人張銀宗施用第一級毒品海洛因，不
    僅助長毒品氾濫，且使施用者更便於接近毒品，戕害他人健
    康，所生危害亦不容小覷，暨被告素行、智識程度、生活狀
    況、犯罪手段、犯罪次數及犯後態度等一切情狀，量處如主
    文所示之刑，。
六、末按沒收為從刑，基於主從不可分原則，自應附隨於主刑而
    為宣告，如無主刑，從刑即無從附麗（最高法院78年臺非字
    第72號判例、92年度臺上字第1472號判決意旨參照）。查本
    案所扣得之Utec廠牌行動電話1支（含門號0000000000號、
    0000000000號之SIM卡各1張），雖被告自承為其所有，然被
    告並未持之用以作為幫助證人張銀宗施用毒品而與「黑狗」
    聯絡所用之物，自難認與本案幫助施用第一級毒品之行為有
    關，本院復查無積極證據證明與本案犯罪有關，難認與被告
    犯本案之罪有何關聯，自無從附隨於本案犯罪主刑項下而為
    從刑之宣告；又被告為警查獲時，所扣得之第一級毒品海洛
    因2小包（驗餘合計淨重0.49公克，空包裝總重0.99公克）
    、葡萄糖1包、甲基安非他命吸食器1組、杓子2支，係供被
    告施用第一級、第二級毒品所用之物，與被告幫助施用第一
    級毒品之犯行無關，依主從不可分原則，即不得於本案為沒
    收銷燬或沒收之宣告，均併此敘明。
七、另被告及其辯護人雖聲請傳訊證人張銀宗到庭作證，然證人
    張銀宗目前通緝中，復經本院多次傳喚、拘提均未到庭，惟
    本院認為本案事證已明，應已再傳訊證人張銀宗之必要，併
    此說明。
八、又被告於98年12月29日為警查獲時遭查扣之門號0000000000
    號，其最後1通撥出的電話為0000000000號，在被告使用之
    Utec廠牌行動電話內之電話簿書寫該人代號為「黑狗坤」等
    情，有被告使用之門號0000000000號通聯紀錄表及手機翻拍
    照片各1份存卷可佐（見臺中縣警察局中縣警刑大偵二字第
    0980019119號警卷第47至48頁）；而門號0000000000號是由
    證人林溟崑之女兒林曉詩申請交給其使用，證人林溟崑確有
    「黑狗坤」之綽號，且被告亦稱呼證人林溟崑為「黑狗坤」
    ，另證人林溟崑為51年12月3日生，於98年12月30日已年滿
    47歲，身高約162公分左右等情，業據證人林溟崑於本院100
    年3月24日到庭證述無訛，且有門號0000000000號之申請人
    基本資料查詢1份、案外人林曉詩之全戶戶籍資料1份、證人
    林溟崑於87年間之名片1份、證人林溟崑之臺灣高等法院被
    告前案紀錄表1份及本院100年3月24日審理時徵得證人林溟
    崑同意拍攝之照全身及半身片共3張存卷可參（見本院卷一
    第155、156、158至161、245頁，本院卷二第112頁背面至
    113、122至124頁）；是被告於警詢時所述之「黑狗」，似
    係基於證人林溟崑之年齡、長相、綽號所為之描述，則證人
    林溟崑是否確為本案之販毒者，應由偵查機關另行依法偵辦
    ，附此敘明。
據上論斷，應依刑事訴訟法第369條第1項前段、第364條、第299
條第1項前段、第300條，毒品危害防制條例第10條第1項，刑法
第11條前段、第30條第1項前段、第2項、第47條第1項，判決如
主文。
本案經檢察官簡文鎮到庭執行職務。
中    華    民    國   100    年    5     月    12    日
            刑事第十庭  審判長法  官  江  錫  麟
                              法  官  紀  文  勝
                              法  官  周  瑞  芬
以上正本證明與原本無異。
檢察官如不服本判決應於收受送達後十日內向本院提出上訴書狀
，其未敘述上訴之理由者，並得於提起上訴後十日內向本院補提
理由書（均須按他造當事人之人數附繕本）「切勿逕送上級法院
」。
被告不得上訴。
                              書記官  廖  婉  菁
中    華    民    國   100    年    5     月    12    日
附錄本判決論罪科刑法條
毒品危害防制條例第10條第1項：
  施用第一級毒品者，處6月以上5年以下有期徒刑。